最高法院民事判決　　　　　　　　　　　　　　　八十六年度台上字第二四五七號
　　上　訴　人　乙○○
　　　　　　　　甲○○
　　　　　　　　丙○○
　　　　　　　　張子陽
　　　　　　　　張珠雲
　　　　　　　　張麗玲
　　　　　　　　姜守甲
　　　　　　　　郭清田
　　　　　　　　姜國安即姜林.
　　　　　　　　姜國雄即姜林.
　　　　　　　　姜國山即姜林.
　　　　　　　　姜國忠即姜林.
　　　　　　　　張詠宜
　　　　　　　　張詠訓
　　　　　　　　張詠哲
　　右三人共同
　　法定代理人　鄭惠貞
　　上　訴　人　姜雲龍
　　　　　　　　姜來安
　　被 上訴 人　姜天王
　　　　　　　　姜來炎
　　　　　　　　姜石盤
右當事人間請求分割共有物事件，上訴人對於中華民國八十五年九月十六日台灣高等
法院台南分院第二審判決（八十三年度重上字第五一號），提起上訴，本院判決如左
：
    主  文
原判決廢棄，發回台灣高等法院台南分院。
    理  由
本件為分割共有物之訴，其訴訟標的對於共同訴訟之各人必須合一確定，依民事訴訟
法第五十六條第一項第一款規定，上訴人乙○○上訴之效力，及於同造之甲○○、丙
○○、張子陽、張珠雲、張麗玲、姜守甲、郭清田、姜國安、姜國雄、姜國山、姜國
忠、張詠宜、張詠訓、張詠哲、姜雲龍、姜來安，爰將之併列為上訴人，合先明。
原審廢棄第一審判決，改判如原判決第二項所示，係以：兩造就系爭土地如原判決附
圖所示編號、－部分，既均同意仍由兩造按原應有部分比例保持共有，而其面
積計達○‧○一七七七七公頃，復屬袋地，自宜在中間留設編號－五米寬之巷道
供對外聯絡，免生日後通行爭議，亦可使分得編號－１至－７及－至－
部分土地之共有人能雙向建築，彌補系爭土地過分狹長之缺失，增加土地利用價值。
另上訴人乙○○分得編號－部分兩邊面臨道路，舊屋拆除後，仍得次第蓋屋。斟
酌上情，認以原判決附圖所示分割方法為適當等詞，為其判斷之基礎。
按分割共有物，以消滅共有關係為目的。法院裁判分割共有土地時，除因該土地內部
分土地之使用目的不能分割（如為道路）或部分共有人仍願維持其共有關係，應就該
部分土地不予分割或准該部分共有人成立新共有關係外，應將土地分配於各共有人單
獨所有。本件上訴人乙○○於原審主張：若－Ｋ部分（即原判決附圖－部分）
闢為道路，則－Ｌ及部分（即原判決附圖－及）即面臨巷道而非屬封閉之
袋地，該部分即無保持共有之必要等語（見原審卷(二)第五頁反面）。原判決既將其所
爭執之如原判決附圖編號－部分留設為道路，乃竟又將如原判決附圖編號及
－部分命由兩造保持共有，而未說明該兩部分土地有因使用目的不能分割之情形，
非無可議。上訴論旨，指摘原判決不當，求予廢棄，非無理由。
據上論結，本件上訴為有理由，依民事訴訟法第四百七十七條第一項、第四百七十八
條第一項判決如主文。
中      華      民      國    八十六    年      八      月      七      日
                              最高法院民事第四庭
                                  審判長法官  林  奇  福
                                        法官  許  朝  雄
                                        法官  曾  煌  圳
                                        法官  李  彥  文
                                        法官  劉  福  聲
      右正本證明與原本無異
                                              書  記  官
中      華      民      國    八十六    年      八      月    二十五    日
